【裁判字號】    98,交聲,561
【裁判日期】    980410
【裁判案由】    違反道路交通管理處罰條例聲明異議
【裁判全文】
臺灣臺北地方法院交通事件裁定         98年度交聲字第561號
原處分機關  交通部公路總局臺北區監理所板橋監理站
異  議  人
即受處分人  甲○○
上列異議人即受處分人因違反道路交通管理處罰條例案件，對於
交通部公路總局臺北區監理所板橋監理站於民國98年1月15日所
為之處分（原處分案號：板監裁字第裁41-C00000000號）聲明異
議，本院裁定如下：
    主      文
原處分撤銷。
甲○○汽車駕駛人，行經有燈光號誌管制之交岔路口闖紅燈，處
罰鍰新臺幣肆仟伍佰元，並記違規點數點。
    理      由
一、按汽車行駛至交岔路口，其行進、轉彎應遵守燈光號誌；車
    輛面對圓形紅燈表示禁止通行，不得超越停止線或進入路口
    ，道路交通安全規則第102條第1項第1款、道路交通標誌標
    線號誌設置規則第206條第5款分別定有明文。次按汽車駕駛
    人，行經有燈光號誌管制之交岔路口闖紅燈者，處新臺幣（
    下同）1,800元以上5,400元以下罰鍰，此為道路交通管理處
    罰條例第53條第1項所明定；且汽車駕駛人違反道路交通管
    理處罰條例第53條規定者，除應依該條所規定之罰鍰處罰外
    ，並予記違規點數3點，道路交通管理處罰條例第63條第1項
    第3款亦定有明文。再道路交通管理處罰條例所稱之汽車，
    包括機器腳踏車，亦為同條例第3條第8款所明定。另機器腳
    踏車駕駛人，行經有燈光號誌管制之交岔路口闖紅燈者，經
    掣單舉發後，逾越舉發通知單上所載應到案期限60日以上既
    未繳納罰鍰亦未前往聽候裁決者，經主管機關調查後仍認定
    其有違規行為者，依違反道路交通管理事件統一裁罰基準及
    處理細則第44條第1項及違反道路交通管理事件統一裁罰基
    準表之規定，應對該行為人處以4,500元之罰鍰。
二、本件異議人即受處分人甲○○，於民國96年12月12日上午6
    時39分許騎乘車牌號碼AFN-046號普通重型機車，沿臺北縣
    新店市○○路行駛，行經設有燈光號誌管制之光明街及北新
    路交岔路口處時，於面對檳榔路之燈光號誌紅燈亮起時，仍
    違規左轉光明街行駛，經臺北縣政府警察局新店分局碧潭派
    出所警員何嘉益依法攔停，以受處分人違反道路交通管理處
    罰條例第53條第1項規定填製違反道路交通管理事件通知單
    舉發（原舉發案號：北縣警交字第C00000000號），然受處
    分人堅稱其未闖紅燈而當場拒絕簽收通知單通知聯，經警員
    何嘉益告知其應到案時間及處所，並於舉發通知單上載明受
    處分人拒絕簽收後，依違反道路交通管理事件統一裁罰基準
    及處理細則第11條第1項第1款規定，視為受處分人已經收受
    該通知單。嗣受處分人未於舉發通知單上所載應到案日期前
    到案聽候裁決，經原處分機關即交通部公路總局臺北區監理
    所板橋監理站以受處分人違反道路交通管理處罰條例第53
    條第1項規定且逾越應到案日期60日以上，於98年1月15日裁
    處受處分人罰鍰4,500元（漏記違規點數3點），此有交通部
    公路總局臺北區監理所板橋監理站違反道路交通管理事件裁
    決書、臺北縣政府警察局舉發違反道路交通管理事件通知單
    各1件（均影本）在卷足憑。
三、異議意旨略以：受處分人於96年12月12日上午6時39分許，
    騎乘車號AFN-046號普通重型機車沿檳榔路行駛，至該路與
    北新路之交岔路口，欲左轉北新路時，巧遇綠燈轉換為黃燈
    ，其當時判斷在黃燈變換前，可能無法穿越至北新路，因此
    改走光明街，以免妨礙交通，且光明街與檳榔路之交岔路口
    並無設置紅綠燈，何來闖紅燈之違規行為。此外，在其左轉
    光明路之際，已有數輛汽車、機車同樣自檳榔路左轉光明街
    ，倘當時自檳榔路左轉光明街為違規行為，為何警員僅攔停
    其一人而填單舉發違規？其拒絕簽收通知單通知聯係因警員
    填製之通知單內容與事實不符，為此聲明異議，請求撤銷原
    裁決云云。
四、經查：受處分人固不否認其於前開時、地騎乘車牌號碼AFN-
    046號普通重型機車沿檳榔路由南往北方向行駛，於檳榔路
    與光明街交岔路口處左轉光明街行駛等情，惟否認有違規闖
    紅燈左轉，並以前揭情詞置辯。經查：
  (一)臺北縣新店市○○路與光明街、北新路1段之交岔路口係丁
    字交岔路口，倘自檳榔路（由南往北）直行穿越上開交岔路
    口，將先行經光明街，再北新路1段，而光明街與北新路1段
    於該交岔路口附近呈平行狀態，以安全島為界。次從受處分
    人行進方向觀察，沿檳榔路南往北行駛進入上開交岔路口前
    ，依序係行經機車停等區、停止線、供行人穿越檳榔路之枕
    木紋行人穿越道線（即斑馬線）、近端行車管制燈光號誌（
    即紅綠燈）後，始進入檳榔路與光明街、北新路1段之交岔
    路口，而面對檳榔路之遠端行車管制燈光號誌則設於近端行
    車管制燈光號誌左斜對角之北新路1段北側人行道上，於光
    明街與北新路之間，面對檳榔路南往北方向並未設置行車管
    制燈光號誌。亦即依被告行進方向，左轉光明街之前必先通
    過機車停等區、停止線、斑馬線及近端行車管制燈光號誌，
    且進入檳榔路與光明街之交岔路口後，方能左轉光明街或繼
    續直行穿越光明街後再左轉北新路1段，此有證人即臺北縣
    政府警察局新店分局碧潭派出所警員何嘉益庭呈之事後現場
    照片8幀及現場圖在卷可憑。是受處分人辯稱於其行進方向
    ，面對檳榔路的紅綠燈是設在檳榔路與北新路1段交岔路口
    處，而檳榔路與光明街之交岔路口位於上開紅綠燈之前，從
    檳榔路左轉光明街不會通過紅綠燈，自無闖紅燈違規行為云
    云，顯與事實不符，不足採信。
  (二)又本件受處分人闖紅燈違規左轉之事實，業據證人即警員何
    嘉益於本院審理時在受處分人面前具結證述：該交岔路口處
    ，面對檳榔路之行車管制號誌係並非設在北新路上，也沒有
    過光明街，自檳榔路左轉光明街或左轉北新路1段往北宜路
    方向，是共用同一個管制燈光號誌。當天我是站在檳榔路左
    前方、設於新店市○○路○段與光明街之間的安全島上公車
    站牌附近執行路檢勤務（面對檳榔路），當時我是以面對北
    新路1段往台北市方向靠近檳榔路的行車管制號誌所顯示燈
    號，來判斷自檳榔路左轉進入光明街之車輛駕駛人是否違規
    ，當面對北新路1段往台北市方向之行車管制號誌綠燈亮起
    時，即表示面對檳榔路之行車管制號誌燈顯示紅燈至少已超
    過2秒以上，此際才會認定自檳榔路左轉進入光明街的車輛
    駕駛人闖紅燈。在我見到受處分人騎乘車號AFN-046號普通
    重型機車從檳榔路出來進入交岔路口時，當時面對北新路往
    台北市方向之號誌為綠燈，亦即面對檳榔路之號誌早已轉為
    紅燈2秒以上，因此認定受處分人闖紅燈，於受處分人左轉
    行駛光明街後，將之攔停並填單舉發闖紅燈違規等語明確，
    復為受處分人當庭所不爭執，堪認受處分人確有闖紅燈左轉
    之違規行為。
  (三)另受處分人辯稱：當時從檳榔路左轉光明街，不是只有我而
    已，還有其他4、5輛車，而警察就只攔我，並不公平云云。
    惟憲法上所保障之平等權，係以合法權利為限，行政機關為
    行政行為，非有正當理由，不得為差別待遇，固為行政程序
    法第6條所揭櫫之平等原則，亦為行政法上重要之一般法律
    原則，惟主張適用此平等原則或其所衍生之行政自我拘束原
    則，其基礎事實應為合法，即處分相對人不得要求行政機關
    為不法行政行為之平等，是縱然警員於執行取締交通違規勤
    務時，因執法人員不足，或基於駕駛人及用路人安全性考量
    ，而無法為全面性取締違規之情事，亦非受處分人可執平等
    原則據以免責之事由。從而，受處分人辯稱當時尚有其他車
    輛違規左轉，警員僅攔其1人，而不攔其他人，顯有違反平
    等原則云云，亦無可採，自難據此推翻受處分人於紅燈亮起
    時逕自左轉之違規事實。
五、綜上所述，本件受處分人確有騎乘車號AFN-460號普通重型
    機車於前述時、地，行經有燈光號誌管制之交岔路口闖紅燈
    左轉之違規行為，原處分機關據以裁罰固非無見，惟依首揭
    規定，受處分人有違反道路交通管理處罰條例第53條第1項
    之行為，除應依原條項處罰鍰外，亦應依同條例第63條第1
    項第3款之規定並記違規點數3點，而原處分機關僅依道路交
    通管理處罰條例第53條第1項規定，裁處受處分人罰鍰4,500
    元，漏未依道路交通管制處罰條例第63條第1項第3款規定並
    記違規點數3點，尚有違誤，受處分人聲明異議雖無理由，
    惟原處分機關所為處分既有前述可議之處，自亦無可維持，
    爰撤銷原處分，另論知如主文所示內容之處分。
六、據上論斷，依道路交通案件處理辦法第20條，裁定如主文。
中    華    民    國    98    年    4    月    10     日
                             交通法庭法  官  陳慧萍
以上正本證明與原本無異
如不服本裁定應於送達後5日內向本院提出抗告狀
                                     書記官  黃慧怡
中    華    民    國    98    年    4    月    10     日


司法院資訊處製作；財團法人民間司法改革基金會備份。
